臺灣高雄地方法院刑事裁定　　　　　　　　　　　　　九十年度交聲字第四九一號
　　原處分機關　高雄巿交通事件裁決所
　　異　議　人　甲○○
　　即受處分人
右列異議人因違反道路交通管理處罰條例案件，對於高雄市交通事件裁決所高市交裁
字第駕裁三二ＺＣ0000000號違反道路交通管理事件裁決書聲明異議，本院裁
定如左：
    主    文
原裁決撤銷，發交原處分機關。
    理    由
一、本件異議意旨略以：異議人並未接獲所稱民國九十年四月十九日在國道中山高速
    公路南向一五七公里處未遵守管制規定之舉發通知單及證據，故未能於應到案日
    期即同年五月三十一日前繳交罰鍰，致遭高雄市交通事件裁決所科以加倍罰鍰新
    臺幣（下同）六千元，並記違規點數一點，為此聲明異議，請求查明有無所指違
    規事實及舉發單位是否已盡通知義務。
二、按汽車行駛高速公路應依速限標誌指示；又汽車行駛於高速公路或設站管制之道
    路，而不遵管制之規定者，處汽車駕駛人新臺幣三千元以上六千元以下罰鍰；高
    速公路交通管制規則第五條第一項前段、道路交通管理處罰條例第三十三條第一
    項定有明文。又對於違反道路交通管理處罰條例之行為，逕行舉發者，應按已查
    明之資料填註車牌號碼、車輛種類、車主姓名或名稱及地址，並於通知單上方空
    白處加註逕行舉發之文字後，由舉發機關送達被通知人；處理違反道路交通管理
    事件，有關文書送達之程序，準用刑事訴訟法送達之規定，八十九年十二月五日
    修正前違反道路交通管理事件統一裁罰標準及處理細則第十一條第一項第二款、
    第五條亦有明文規定；又八十九年十二月五日修正後違反道路交通管理事件統一
    裁罰標準及處理細則第五條規定，處理違反道路交通管理事件，有關文書送達之
    程序，準用行政程序法之規定；而行政程序法第七十八條第一項第一款、第二項
    、第八十條、第八十一條前段規定，當事人應為送達之處所不明者，行政機關得
    依申請，准為公示送達；有前項所列各款之情形而無人為公示送達之申請者，行
    政機關為避免行政程序遲延，認為有必要時，得依職權命為公示送達；公示送達
    應由行政機關保管送達之文書，而於行政機關公告欄黏貼公告，告知應受送達人
    得隨時領取；並得由行政機關將文書或其節本刊登政府公報或新聞紙；公示送達
    自前條公告之日起，其刊登政府公報或新聞紙者，自最後刊登之日起，經二十日
    發生效力。
三、經查：
（一）本件異議人即受處分人甲○○所有、車牌號碼ＥＶ六九五八號自用小客車，於
      九十年四月十九日上午十時五十八分許，在國道一號中山高速公路南向一五七
      公里、限速九十公里處，以時速一０四公里之速度行駛該路段，已經本院職權
      函查屬實，有內政部警政署國道公路警察局第三警察隊公警國三交字第０九一
      ０一三九七號覆函及測速採證照片附卷可稽，是異議人所有之車牌號碼ＥＶ六
      九五八號自用小客車確有於九十年四月十九日上午十時五十八分許，在國道一
      號中山高速公路南向一五七公里、限速九十公里處，未遵守速限管制規定之行
      為，已堪認定。
（二）異議人所有、車牌號碼ＥＶ六九五八號自用小客車於九十年四月十九日上午十
      時五十八分許，在國道一號中山高速公路南向一五七公里、限速九十公里處，
      未遵守速限管制規定，以時速一０四公里之速度行駛該路段，經國道公路警察
      局第三警察隊以測速拍照方式採證後，由該機關以受處分人違反道路交通管理
      處罰條例第三十三條之規定掣單舉發，並將公警局交字第ＺＣ0000000
      號舉發違反道路交通管理事件通知單按受處分人留存公路監理機關之地址即高
      雄市新興區○○○路十二巷九之一號以大宗掛號郵寄予受處分人，後因受處分
      人未居住該處，經郵政機關以「遷移新址不明」退回，該機關遂再於九十年七
      月二十六日以（九十）公警國三交字第一０四五八號函公告公示送達該紙舉發
      違反道路交通管理事件通知單並複知各地監理機關及裁決所，於同年八月十五
      日生效，受處分人未於應到案日期前自行到案，原處分機關即高雄市交通事件
      裁決所乃依道路交通管理處罰條例第三十三條及違反道路交通管理事件統一裁
      罰標準及處理細則第四十四條第一項之規定，處受處分人罰鍰六千元等事實，
      亦經本院函查及高雄市交通事件裁決所移送本件異議時檢附證據陳明在卷，有
      內政部警政署國道公路警察局公警局交字第ＺＣ0000000號舉發違反道
      路交通管理事件通知單、高雄市交通事件裁決所高市交裁字第駕裁三二ＺＣ0
      000000號違反道路交通管理事件裁決書、掛號郵件收件回執、公示送達
      查詢報表、內政部警政署國道公路警察局第三警察隊公警國三交字第０九一０
      一三九七號覆函暨（九十）公警國三交字第一０四五八號函稿、公告、告發單
      退件清冊在卷可考。
（三）惟對違反道路交通管理處罰條例行為之處罰，處罰機關於裁決前，應給予違規
      行為人陳述之機會；違反道路交通管理事件行為人，未依規定自動繳納罰鍰，
      或未依規定到案聽候裁決，處罰機關應於舉發違反道路交通管理事件通知單送
      達二個月內依標準表逕行裁決之，違反道路交通管理事件統一裁罰標準及處理
      細則第四十條、第四十四條第一項亦有明文規定，是原處分機關即高雄市交通
      事件裁決所於裁決前，應給予違規行為人陳述之機會，於行為人未依規定自動
      繳納罰鍰或未依規定到案聽候裁決時，始得逕行裁決之。而本件異議人雖確有
      未遵守管制規定之行為，經國道公路警察局第三警察隊依法掣單舉發，並於受
      處分人應受送達處所不明、未能以郵政送達後，依法為公示送達，前已述及，
      然本件內政部警政署國道公路警察局公警局交字第ＺＣ0000000號舉發
      違反道路交通管理事件通知單所載受處分人之「應到案日期」為九十年五月三
十一日，有該紙通知單可按，國道公路警察局第三警察隊於同年七月二十六日
      公告公示送達該紙通知單並複知各地監理機關及裁決所，依首揭行政程序法第
      八十一條前段之規定，公示送達需自公告之日起經二十日始發生效力，故該紙
      違反道路交通管理事件通知單遲至九十年八月十六日始合法送達，已逾該通知
      書所定應到案日期二月餘，受處分人自無從於通知書所載應到案日期前自動繳
      納罰鍰或到案聽候裁決，亦喪失陳述之機會，是本件原處分機關依違反道路交
      通管理事件統一裁罰標準及處理細則第四十四條第一項之規定，逕行裁處受處
      分人罰鍰六千元，確有未洽，異議人之異議為有理由，爰依應依道路交通案件
      處理辦法第二十條規定將原處分撤銷，另行發交原處分機關依照上開規定程序
      辦理。
四、據上論結，應依道路交通案件處理辦法第二十條，裁定如主文。
中      華      民      國    九十一    年      四      月    二十四    日
                              臺灣高雄地方法院交通法庭
                                    法  官  洪  文  慧
右正本證明與原本無異。
如不服本裁定，應於裁定送達後五日內，向本院提出抗告狀。
                                  書記官  蔡  維  容
中      華      民      國    九十一    年      四      月    二十五    日
